【裁判字號】    89,易,1167
【裁判日期】    890929
【裁判案由】    業務侵占
【裁判全文】
臺灣屏東地方法院刑事判決                        八十九年度易字第一一六七號
    公  訴  人  臺灣屏東地方法院檢察署檢察官
    被      告  甲○○
    選任辯護人  施秉慧律師
右列被告因業務侵占案件，經檢察官提起公訴（八十八年度偵字第七二一二號），本
院判決如左：
     主  文
甲○○意圖為自己不法之所有，而侵占對於業務上所持有之物，處有期徒刑陸月，如
易科罰金，以參佰元折算壹日。
     事  實
一、甲○○設置「喬喬托兒所」而為負責人，經營收托兒童之業務，並負責代收收託
    兒童平安保險費投保之工作，於民國八十八年三月前，陸續收取該托兒所收托兒
    童七十三人之平安保險費，每人新台幣（下同）一百五十元後，擬辦理學生團體
    平安保險，詎其竟意圖為自己不法之所有，於八十八年三月間某日，僅就每名兒
    童向國華人壽保險股份有限公司（下稱國華保險公司）投保保險費為九十六元之
    學生團體平安保險，而將所持有之三千九百四十二元侵吞入己。嗣於八十八年七
    月八日，因甲○○駕駛該托兒所交通車發生重大車禍，造成該托兒所兒童嚴重傷
    亡，經兒童家長壬○○等人辦理保險理賠事項時，始查覺上情。
二、案經臺灣屏東地方法院檢察署檢察官主動檢舉及壬○○、己○○、辛○○、丙○
    ○、丁○○、乙○○、庚○○、戊○○等訴由該署檢察官偵查起訴。
     理  由
一、訊據被告甲○○坦承其為「喬喬托兒所」之負責人，並以平安保險費之名義，收
    取收托之七十三名兒童每人一百五十元，而僅就每名兒童投保保險費為九十六元
    之平安保險之事實，惟矢口否認有業務侵占之犯行，辯稱：伊將未投保平安保險
    的錢，用在托兒所戶外教學活動之開支，而兒童確實有戶外或親子活動之花費，
    伊僅係未將之特予列出而已，並未侵占入己云云。惟查，前揭事實業據告訴人壬
    ○○等指述明確，並有該托兒所之收據二紙，載明一百五十元為平安保險費，及
    國華保險公司保單號碼ＫＧＳ─九三五○、ＫＧＳ─九三四九號，上載每名兒童
    保險費為九十六元之學生團體平安險要保書二紙附卷可稽。而戶外教學未另外收
    費，係包含在學費內之事實，則據告訴人壬○○等供訴在卷，雖為被告所否認，
    並以戶外教學費用之花費係由其自身之金錢所支應，其數額尚且超過投保賸餘之
    款項置辯。然查，依被告所提出之活動費用收據核算，其金額高達二萬八千餘元
    ，已逾三千九百四十二元此一數額甚多，姑不論被告設置「喬喬托兒所」除為保
    育兒童之宗旨外，兼有營利之目的，被告虧本經營，已與情理相違，茲被告既供
    稱兒童戶外教學所需之活動費擬欲自行吸收（見偵卷第六頁背面），是其花費顯
    非出自收托兒童所繳之各項名義之費用。況且被告提出戶外教學及親子活動等花
    費之收據，僅足證明該等費用係由被告所經營之托兒所所方名義支付，無以證明
    來自於投保平安保險所賸餘款項，自無足為被告有利之認定。再者，雖現款為流
    通之貨幣，收取後併同其他名義之入款，統籌支應花費，固無違一般人處理金錢
    之常態，然究須帳目條項分明，就各筆花費之動支流向均得考見，始足以表徵未
    易持有為所有之主觀意思。本件被告就各該兒童所收取之一百五十元，其名目既
    為平安保險費，卻僅投保保險費為九十六元之平安保險，雖本件收托兒童確有戶
    外或親子活動之花費，然於查無係出自投保平安保險所賸餘之款項之事證，且被
    告復無法舉證說明保險費賸餘款項之流向，用以證明其確係支應於兒童自身花費
    之情況下，已堪予認定其乃將之侵占入己。至其他托兒所收款明細列載有活動費
    之項目，雖足推證被告之收費明細未詳列此項名目，然仍不足以證明兒童之活動
    費係包含於其所收取之平安保險費項目中，被告所辯俱無可採，其犯行洵堪認定
    ，應予依法論科。
二、核被告所為，係犯刑法第三百三十六條第二項業務侵占罪。審酌被告雖飾詞否認
    犯行，然其為本件犯行前之素行良好，所侵占之款項僅三千九百四十二元，金額
    無多，情節尚非重大，礙於因其另案所犯業務過失致死等之交通事故案件，造成
    收托兒童之嚴重傷亡，告訴人等認被告未依收款全數投保，妨害渠等權益甚鉅，
    雙方著重傷亡部分之賠償事宜，就本件侵占之部分，未有和解之洽談等一切情狀
    ，量處如主文所示之刑，並諭知易科罰金之折算標準（按被告行為後，刑法第四
    十一條犯最重本刑為三年以下有期徒刑以下之刑之罪，受六個月以下有期徒刑或
    拘役之宣告，因身體、教育、職業、家庭之關係，執行顯有困難者，得易科罰金
    之規定，就所犯之罪法定最重本刑刑度，業經修正為五年以下有期徒刑，並改列
    為第四十一條第一項前段，經總統於九十年一月十日公布，本件被告所犯前揭罪
    名符合修正後之規定，且屬有利於被告，應依同法第二條第一項前段，適用修正
    後之第四十一條第一項規定為易科罰金折算標準之諭知）。
據上論斷，應依刑事訴訟法第二百九十九條第一項前段，刑法第二條第一項前段、第
三百三十六條第二項、第四十一條第一項，罰金罰鍰提高標準條例第一條前段、第二
條，判決如主文。
本案經檢察官林津鋒到庭執行職務
中      華      民      國      八十九      年    九    月    二十九    日
                                      臺灣屏東地方法院刑事第三庭
                                          法  官    蔡憲德
右正本證明與原本無異。
對於本判決如有不服應於收受送達後十日內向本院提出上訴書狀上訴於台灣高等法院
高雄分院並按他造當事人之人數附具繕本。
                                          書記官    林鴻仁
中      華      民      國      八十九       年    九    月    二十九   日
附錄本案論罪科刑法條
中華民國刑法第三百三十六條
(公務公益侵占罪、業務侵占罪)
對於公務上或因公益所持有之物，犯前條第一項之罪者，處一年以上七年以下有期徒
刑，得併科五千元以下罰金。
對於業務上所持有之物，犯前條第一項之罪者，處六月以上五年以下有期徒刑，得併
科三千元以下罰金。
前二項之未遂犯罰之。


司法院資訊處製作；財團法人民間司法改革基金會備份。
